最高法院刑事判決 
111年度台非字第139號
上  訴  人  最高檢察署檢察總長
被      告  楊文生                     



上列上訴人因被告違反藥事法案件，對於臺灣苗栗地方法院中華
民國111年5月25日第一審確定簡易判決（111年度苗簡字第485號
，聲請簡易判決處刑案號：臺灣苗栗地方檢察署111年度偵字第1
077號），提起非常上訴，本院判決如下：
    主  文
原判決撤銷。
本件不受理。
    理  由
一、非常上訴意旨稱：「一、按判決不適用法則或適用不當者，
    為違背法令，刑事訴訟法第378條定有明文。同一案件繫屬
    於有管轄權之數法院者，除經共同直接上級法院裁定由繫屬
    在後之法院審判外，應由繫屬在先之法院審判，觀之刑事訴
    訟法第8條規定甚明。又案件依此規定不得為審判者，應依
    同法第303條第7款諭知不受理之判決（最高法院106年度台
    非字第235號刑事判決參照），另檢察官以簡易判決處刑之
    聲請，與起訴有同一之效力，同法第303條第7款、第451條
    第3項亦分別有明文。二、經查，被告楊文生於110年5月18
    日下午3時許，在位於苗栗縣○○鎮八德一路181號之琪海汽車
    旅館內，將甲基安非他命1包（約0.2公克）無償轉讓予江秀
    珠施用之犯罪事實，經臺灣苗栗地方檢察署檢察官於111年3
    月23日以111年度偵字第1077號案件，向臺灣苗栗地方法院
    （下稱苗栗地院）聲請簡易判決處刑，苗栗地院於111年5月
    25日以111年度苗簡字第485號判決處有期徒刑2月，於111年
    7月11日確定，此有該案聲請簡易判決處刑書、簡易判決在
    卷可稽。然查被告前開所犯轉讓禁藥罪之同一犯罪事實，前
    經臺灣桃園地方檢察署檢察官於111年2月7日以111年度偵字
    第3512號案件，向臺灣桃園地方法院（下稱桃園地院）聲請
    簡易判決處刑，桃園地院於111年6月30日以111年度壢簡字
    第493號判決處被告有期徒刑2月，並於111年8月11日確定，
    此有該案聲請簡易判決處刑書、刑事簡易判決在卷足憑。經
    核上開兩案之犯罪事實完全相同，為同一案件，既未經共同
    直接上級法院裁定由繫屬在後之臺灣苗栗地方法院審判，本
    案於判決時，因前案尚未判決確定，乃該苗栗地方法院竟不
    依首開規定諭知不受理之判決，而為實體上有罪判決，顯有
    適用法則不當之違法。三、案經確定，且於被告不利，爰依
    刑事訴訟法第441條、第443條提起非常上訴，以資糾正。」
    等語。
二、本院按：
㈠、同一案件繫屬於有管轄權之數法院者，除經共同直接上級法
    院裁定由繫屬在後之法院審判外，應由繫屬在先之法院審判
    ，觀之刑事訴訟法第8 條規定甚明。又案件依此規定不得為
    審判者，應諭知不受理之判決，而檢察官以簡易判決處刑之
    聲請，與起訴有同一之效力，同法第303條第7款、第451 條
    第3項亦分別有明文。
㈡、本件被告楊文生基於轉讓禁藥即第二級毒品之犯意，於民國1
    10年5月18日下午2時許，在苗栗縣○○鎮內之琪海汽車旅館內
    ，無償轉讓數量不詳之第二級毒品甲基安非他命1包予江秀
    珠施用等情。前經臺灣桃園地方檢察署檢察官以111年度偵
    字第3512號聲請簡易判決處刑，於111年3月17日繫屬於臺灣
    桃園地方法院，經該院於111年6月30日以111年度壢簡字第4
    93號判決，判處被告犯轉讓禁藥罪刑，於同年8 月11日確定
    （下稱前案）。另被訴被告基於轉讓禁藥及毒品之犯意，於
    110年5月18日下午3時許，在位於苗栗縣○○鎮○○路000號之琪
    海汽車旅館內，將甲基安非他命1包（約0.2公克）無償轉讓
    予江秀珠施用，經臺灣苗栗地方檢察署檢察官以111年度偵
    字第1077號聲請簡易判決處刑，於111年5月10日繫屬於臺灣
    苗栗地方法院，該院於同年5月25日以111年度苗簡字第485 
    號簡易判決，論處被告犯轉讓禁藥罪刑，於同年7月11日確
    定（下稱本案），此有相關地檢署移案函文上法院收狀日期
    戳章、聲請簡易判決處刑書、刑事簡易判決書及送達證書、
    執行卷宗、刑案資料查註紀錄表及臺灣高等法院被告前案紀
    錄表可稽。上揭二案，檢察官所指之被告與犯罪事實均屬相
    同，為同一案件，既未經共同直接上級法院裁定由繫屬在後
    之臺灣苗栗地方法院審判，本案於判決時，因前案尚未判決
    確定，乃該院竟不依首開規定諭知不受理之判決，而為實體
    上有罪判決，顯有適用法則不當之違法。案經確定，且於被
    告不利，非常上訴執以指摘，洵有理由，應由本院將原判決
    撤銷，改判諭知不受理，以資救濟。
據上論結，應依刑事訴訟法第447 條第1 項第1 款、第303 條第
7 款，判決如主文。
中　　華　　民　　國　　111 　年　　10　　月　　26　　日
                  刑事第七庭審判長法　官  段  景  榕
                                  法　官  沈  揚  仁
                                  法　官  楊  力  進
                                  法　官  宋  松  璟
                                  法　官  汪  梅  芬
本件正本證明與原本無異
                                  書記官
中　　華　　民　　國   111    年    10    月    27    日